【裁判字號】    94,訴,3880
【裁判日期】    970521
【裁判案由】    常業詐欺等
【裁判全文】
臺灣高雄地方法院刑事判決              94年度訴字第3880號
公  訴  人  臺灣高雄地方法院檢察署檢察官
被      告  戊○○  26歲民.
上列被告因常業詐欺等案件，經檢察官提起公訴（93年度偵字第
25156 號），本院判決如下：
    主  文
戊○○無罪。
    理  由
一、公訴意旨略以：被告丙○○（經本院另行判決）夥同香港人
    鄧偉明（經檢察官另案發布通緝）、被告丁○○、乙○○（
    均由經本院另行判決）、張文鴻（經檢察官移由臺灣板橋地
    方法院併案審理）、于祥龍（經檢察官移由臺灣高等法院併
    案審理）及真實姓名年籍均不詳之外籍人士「Benson」、「
    Simon 」等人共組詐欺集團，並賴以為常業。彼等共同基於
    意圖為自己不法所有之犯意聯絡，向主管機關申請元礱實業
    有限公司（以下簡稱元礱公司）、旭亞貿易有限公司（以下
    簡稱旭亞公司）、利基國際光學有限公司（以下簡稱利基公
    司）、揚大貿易有限公司（以下簡稱揚大公司）、廣沛企業
    有限公司（以下簡稱廣沛公司）、新廣沛國際有限公司（以
    下簡稱新廣沛公司）等公司設立登記，使該等主管機關准予
    元礱公司於92年12月30日在高雄市左營區○○○ 路359 號7
    樓、旭亞公司於93年6 月18日在高雄市三民區○○○路80號
    36樓之1 、廣沛公司於92年1 月30日在台北市文山區○○○
    路○ 段218 號9 樓、新廣沛公司於92年11月4 日在桃園縣蘆
    竹鄉○○村○○路○ 段83號15樓之3 設立登記；利基公司與
    揚大公司則僅核予備查，未完成公司設立登記。再找同被告
    黃○○（對外佯稱為「林素卿」）、寅○○（對外佯稱為「
    林嘉慧」）、己○○（對外佯稱為「李晶晶」）、亥○○、
    癸○○、丑○○、酉○○、辛○○、庚○○（均由本院另行
    判決）、戊○○及真實姓名不詳自稱「Lio 」、「Judy」等
    人充作公司員工，佯裝元礱等公司係正常經營之公司，並委
    請不知情綽號「小李」之李文政將公司內部分隔裝潢為十多
    間密閉、互不通聯之辦公室，每間辦公室內設置有電腦螢幕
    1 部、計算機、椅子及文具用品；且為逃避追緝，並在公司
    內特別設置密室。丙○○等人在始終未實際從事任何公司登
    記所營事業之交易活動，亦無實際從事或仲介任何外匯保證
    金交易情況下，利用在報紙刊登廣告招聘工讀生、文職人員
    、資訊助理、短期兼職、文件處理員、資訊彙整員、文件整
    理員、行政事務員等名目，廣為招攬不特定之人前來應徵，
    遂有因閱覽報紙求職廣告資訊後前來求職之女性，經面試過
    濾後，認為足作為行騙對象即通知錄取，俟錄取之女性職員
    前來上班，將之安排在上開辦公室內，任意給以機械性操作
    之報表製作等工作，再適時安排亦為詐騙成員之黃○○等人
    前來對經錄取之新進員工解說從事槓桿外匯保證金之交易、
    操作並吹噓加入投資可迅速獲利，使前往應徵之辰○○、玄
    ○○、宇○○、壬○○、地○○、戌○○、卯○○、Ｈ○○
    、許麗端、Ａ○○等人對丙○○等所屬上開詐騙集團所虛構
    之投資或將保證金匯入海外指定銀行帳戶中，即可針對多種
    外幣商品下單交易買賣等手法因而誤信為真，陸續交付款項
    與丙○○等人（有關虛設之公司行號、詐騙集團成員、受害
    人、詐騙財物等均詳如附表所示），俟取得款項後，彼等唯
    恐日久東窗事發，旋即利用假日將公司內資料、電腦等設備
    予以搬空逃匿，因認被告戊○○涉犯刑法第340 條之常業詐
    欺罪嫌。
二、按犯罪事實應依證據認定之，無證據不得認定其犯罪事實，
    刑事訴訟法第154 條第2 項定有明文。再按認定犯罪事實所
    憑之證據，雖不以直接證據為限，間接證據亦包括在內，然
    無論直接證據或間接證據，其為訴訟上之證明，須於通常一
    般之人均不致有所懷疑，而得確信其為真實之程度者，始得
    據為有罪之認定，倘其證明尚未達此一程度，而有合理之懷
    疑存在而無從使事實審法院得有罪之確信時，即應由法院為
    諭知被告無罪之判決，此觀最高法院76年台上字第4986號判
    例自明。
三、按「被告以外之人於審判外之言詞或書面陳述，除法律有規
    定者外，不得作為證據。」、「被告以外之人於審判外之陳
    述，雖不符前4 條之規定，而經當事人於審判程序同意作為
    證據，法院審酌該言詞陳述或書面陳述作成時之情況，認為
    適當者，亦得為證據。當事人、代理人或辯護人於法院調查
    證據時，知有第159 條第1 項不得為證據之情形，而未於言
    詞辯論終結前聲明異議者，視為有前項之同意。」刑事訴訟
    法第159 條第1 項、第159 條之5 規定甚明。本件證人未○○、甲○○、子○○、巳○○、宙○○、玄○○、地○○、
    辰○○、壬○○、宇○○於警詢中之供述及同案被告張文鴻
    、于祥龍、己○○、亥○○、李良、癸○○於警詢及偵訊中
    之供述，雖均屬被告以外之人於審判外之言詞或書面陳述，
    惟被告於本院調查證據時，知有上情而未於言詞辯論終結前
    聲明異議，本院審酌該等陳述係執法機關依法定程序詢問而
    做成，並無何違法不當之處，亦無不足採信之情況，認以之
    做為證據，應屬適當，該等陳述應有證據能力
四、訊據被告戊○○等固坦認曾於利基公司任職，然堅詞否認有
    何常業詐欺之犯行，並辯稱：其僅係單純應徵在公司內工作
    ，不知利基公司係詐騙之公司，且其當時因遭經理責罵，已
    欲離職等語。經查：
(一)前開詐騙情節，業據如附表所示之被害人指述歷歷，且經同
    案被告丙○○、丁○○、乙○○、張文鴻、于祥龍、黃○○
    、寅○○、己○○、亥○○、癸○○、丑○○、酉○○、辛○○、庚○○等人供述無訛，固堪認定，然被告戊○○以前
    揭情詞置辯，是被告戊○○是否知悉並參與詐騙犯行，厥為
    本件爭點所在。
(二)被告戊○○所參與之公司僅有利基公司，而在利基公司受詐
    騙之被害人玄○○、地○○、辰○○、壬○○、宇○○均未
    指稱被告戊○○曾鼓吹渠等投資所謂外匯保證金交易，且遭
    詐騙之金錢均係交與于祥龍、張文鴻等人，亦非交給被告（
    被害人筆錄分見警卷一第493 頁以下、第507 頁以下、第
    516 頁以下、第519 頁以下、第530 頁以下）。又戊○○在
    該公司並非主管，僅係總務兼總機，會拿資料給公司同仁抄
    寫等情，亦經其餘在公司工作之證人未○○、甲○○、子○○、巳○○、宙○○證述明確（分見警卷一第541 頁以下、
    第556 頁以下、第563 頁以下、第580 頁以下、第586 頁以
    下、第591 頁以下），而證人即共同被告癸○○亦證稱被告
    戊○○在公司實際負責業務是接電話、公司報表、買便當、
    打掃等大小事都要做，所稱之公司報表主管說是眼鏡型號要
    填在報表上等語（見本院97年2 月27日審判筆錄第301 頁以
    下）。是被告戊○○並未實施詐騙之行為，亦未收取詐騙之
    財物，在公司實際負責之事務與打雜無異，所負責之報表根
    本就是被告丙○○等人用以取信被害人之無用報表，是其是
    否參與本件詐欺犯行，已有可疑。
(三)被告戊○○雖係在公司內部密室遭查獲，然同案共犯張文鴻
    於警詢及偵訊中供稱，係被查獲前2 天因為其太忙，才叫被
    告戊○○進來密室幫助整理資料等語（分見高雄地方法院檢
    察署93年度偵字第21995 號卷宗第48頁以下、警卷一第22以
    下），同案共犯于祥龍亦供稱被告戊○○為總機，前兩天被
    告丙○○才叫他進來整理交易記錄的檔案夾等語（見警卷一
    第131 頁以下），兩者互核相符，衡以張文鴻、于祥龍指認
    其餘共犯時均未有所隱瞞，渠等與被告戊○○亦非親非故，
    並無特別為被告戊○○隱瞞之必要，此部分供述堪以採信，
    而渠等為公司主管，對詐騙犯行及相關參與人等瞭解深入，
    渠等就被告戊○○部分既為相同供述，尚不能以被告戊○○
    係在密室內被查獲乙節遽認被告戊○○參與本件詐欺犯行。
(四)綜上所述，本件之證據不足證明被告確有詐欺之犯行，此外
    ，復查無其他證據足使本院形成被告曾為前開犯行之確信，
    揆諸首揭法條及判例意旨，自應為無罪之諭知。
據上論斷，應依刑事訴訟法第301條第1項，判決如主文。
本案經檢察官申○○到庭執行職務。
中    華    民    國    97    年    5     月    21    日
                  刑事第九庭    審判長法  官    張世賢
                                      法  官    陳建和
                                      法  官    王奕勛
以上正本證明與原本無異。
如不服本判決應於收受本判決後10日內向本院提出上訴書狀，並
應敘述具體理由，如未敘述上訴理由者，應於上訴期間屆滿後20
日內補提理由書狀於本院（均須按他造當事人之人數附繕本）「
切勿逕送上級法院」。
中    華    民    國    97    年    5     月    27    日
                                      書記官    林晏光
被害人附表
┌─┬──────┬─────┬────────┬──────┐
│編│涉案公司    │被害人    │ 詐騙金額       │參與之共犯  │
│號│            │          │（新臺幣）      │            │
├─┼──────┼─────┼────────┼──────┤
│1 │利基公司    │1.玄○○  │44萬元          │丙○○、張文│
│  │            ├─────┼────────┤鴻、己○○、│
│  │            │2.地○○  │216萬元         │于祥龍、陳清│
│  │            ├─────┼────────┤標、癸○○、│
│  │            │3.辰○○  │40萬元          │辛○○、林茹│
│  │            ├─────┼────────┤玉、酉○○、│
│  │            │4.壬○○  │130萬元         │戊○○      │
│  │            ├─────┼────────┤            │
│  │            │5.宇○○  │50萬元          │            │
├─┼──────┼─────┼────────┼──────┤
│2 │揚大公司    │1.天○○  │19萬元          │鄧偉明、吳欣│
│  │            ├─────┼────────┤蓓、乙○○、│
│  │            │2.戌○○  │10萬元          │黃○○、林曉│
│  │            ├─────┼────────┤芳、庚○○  │
│  │            │3.卯○○  │70萬元          │            │
│  │            ├─────┼────────┤            │
│  │            │4.午○○  │45萬元          │            │
├─┼──────┼─────┼────────┼──────┤
│3 │中聯行      │1.Ｈ○○  │440萬元         │張文鴻      │
│  │            ├─────┼────────┤            │
│  │            │2.Ｆ○○  │400萬元         │            │
│  │            ├─────┼────────┤            │
│  │            │3.Ａ○○  │135萬元         │            │
├─┼──────┼─────┼────────┼──────┤
│4 │宏邦公司    │1.Ｂ○○  │160萬元         │丙○○      │
│  │            ├─────┼────────┤            │
│  │            │2.Ｉ○○  │250萬元         │            │
├─┼──────┼─────┼────────┼──────┤
│5 │樊德公司    │1.Ｄ○○  │184萬9750元     │丙○○      │
│  │            ├─────┼────────┤            │
│  │            │2.Ｇ○○  │42萬元          │            │
│  │            ├─────┼────────┤            │
│  │            │3.Ｃ○○  │48萬元          │            │
│  │            ├─────┼────────┤            │
│  │            │4.Ｅ○○  │36萬6千元       │            │
├─┼──────┼─────┴────────┼──────┤
│6 │元礱公司    │卷內無證據證明有被害人受騙  │丙○○、周翠│
│  │            │                            │華、酉○○  │
├─┼──────┼──────────────┼──────┤
│7 │旭亞公司    │卷內無證據證明有被害人受騙  │丙○○、吳欣│
│  │            │                            │蓓、乙○○、│
│  │            │                            │酉○○      │
├─┼──────┼──────────────┼──────┤
│8 │廣沛公司、新│卷內無證據證明有被害人受騙  │丁○○、白忠│
│  │廣沛公司    │                            │清          │
└─┴──────┴──────────────┴──────┘


司法院資訊處製作；財團法人民間司法改革基金會備份。
